【裁判字號】    96,易,3792
【裁判日期】    970729
【裁判案由】    竊盜
【裁判全文】
臺灣高雄地方法院刑事判決              96年度易字第3792號
公  訴  人  臺灣高雄地方法院檢察署檢察官
被      告  甲○○
上列被告因竊盜案件，經檢察官提起公訴（96年度偵字第23159
號），本院判決如下：
    主  文
甲○○犯竊盜罪，累犯，處有期徒刑陸月，減為有期徒刑月，
如易科罰金，以銀元佰元即新臺幣玖佰元折算壹日。又犯夜間
侵入住宅竊盜罪，累犯，處有期徒刑壹年，減為有期徒刑陸月，
如易科罰金，以銀元佰元即新臺幣玖佰元折算壹日。應執行有
期徒刑捌月，如易科罰金，以佰元即新臺幣玖佰元折算壹日。
    事  實
一、甲○○前於民國91年間，因竊盜案件，經臺灣高等法院高雄
    分院以91年度上易字第589號判處有期徒刑1年確定，於92年
    11月15日執行完畢。詎猶不知悔改，竟基於意圖為自己不法
    之所有，分別於下列時、地為下列之行為：
(一)、於93年7 月10日上午6 時許，行經高雄縣岡山鎮○○街143
    巷3 號丙○○住處，見四下無人之際，無故侵入上址丙○○
    之住宅2 樓，徒手竊取丙○○所有之金手鐲7 只、金項鍊5
    條、戒指10只及現金約新臺幣（下同）3,000 元（以上物品
    之價值及現金合計約80,000元）。得手後，旋即自上址房屋
    之後門離去。
(二)、又於95年5 月23日晚上9 時40分許，行經高雄縣梓官鄉○○
    村○○路永生巷165 號乙○○住處，侵入上址乙○○之住宅
    ，徒手竊取乙○○所有之現金52,400元、金手鍊2 條、金手
    鐲4 對、金戒指12只、金項鍊3 條、白金翡翠項鍊1 條、白
    金紅寶石戒指、金錶鍊等物（以上物品之價值及現金合計約
    350,000 元），得逞後，逃離現場。嗣警方據報前往上開2
    竊案現場採集指紋送驗後，發現均與甲○○之指紋相符，始
    悉上情。
二、案經丙○○訴由高雄縣政府警察岡山分局報請臺灣高雄地方
    法院檢察署檢察官偵查起訴。
    理  由
一、按被告以外之人於審判外之陳述，雖不符刑事訴訟法第159
    條之1至第159條之4之規定，而經當事人於審判程序同意作
    為證據，法院審酌該言詞陳述或書面陳述作成時之情況，認
    為適當者，亦得為證據，刑事訴訟法第159條之5第1項定有
    明文。本件檢察官、被告於本院審判程序時，就本判決所引
    用其他審判外之言詞或書面陳述，均明示同意有證據能力，
    本院認該具有傳聞證據性質之證據，其取得過程並無瑕疵，
    且與待證事實具有關聯性，證明力非明顯過低，以之作為證
    據係屬適當，認俱得為證據，合先敘明。
二、訊據被告甲○○矢口否認有何上開竊盜犯行，辯稱：我並沒
    有到該2處現場行竊，案發現場何以會有我的指紋，我也不
    知道等語。經查：
(一)、本件丙○○、乙○○之上址住宅，分別於93年7 月10日上午
    6 時許、95年5 月23日晚上9 時40分許，遭歹徒侵入並竊取
    如事實欄所載之財物等情，業據證人即被害人丙○○、乙○○指訴綦詳，並有乙○○上址住處現場照片18幀在卷足稽。
    足認被害人丙○○、乙○○之住宅確有於上揭時、地，分別
    遭歹徒侵入竊盜財物甚明。
(二)、又上開被害人丙○○、乙○○住宅分別遭歹徒侵入行竊後，
    警方旋於93年7 月10日上午6 、7 時許、95年5 月23日晚上
    11時15分許，先後至上開被害人丙○○、乙○○住處進行現
    場勘查採證結果：(1)在被害人丙○○上址住宅後門處遺留之
    物品（照片）上，採得2 枚指紋（編號1 、2） 後，送內政
    府警政署刑事警察局（下稱刑事警察局）以指紋電腦比對法
    、指紋特徵點比對法，比對鑑定結果，其中編號1 之指紋，
    經排除被害人丙○○指紋卡指紋後，輸入電腦比對後，再以
    人工確認結果，與該局檔存甲○○（即被告）指紋卡之右食
    指指紋相符，其餘指紋因紋線不清、特徵點不足，無法比對
    ；(2)在被害人乙○○上址住宅勘查後，在木製裝金飾用盒上
    取得編號1 之指紋1 枚、裝金飾用小紙盒取得編號2 之指紋
    1 枚、裝金飾用紙袋取得編號3 之指紋1 枚後，送刑事警察
    局以同上鑑定方法，比對鑑定結果，編號2 之指紋與所附曾
    朱秀娟指紋卡之左食指指紋相符，編號1 、3 之指紋輸入電
    腦比對結果，分別與該局檔存甲○○指紋卡之右中指、左中
    指指紋相符，有高雄縣政府警察局岡山分局刑事組現場勘查
    採證記錄表、現場勘驗報告、刑事警察局93年8 月30日刑紋
    字第0930173413號、95年7 月7 日刑紋字第0950097883號鑑
    驗書各1 份附卷可佐（見警卷第9 頁、第11至16頁、第20至
    22頁）。
(三)、被告辯稱：未至上址住宅，竊取被害人之財物云云。然查，
    警方於被害人丙○○、乙○○上址住處內所採集之指紋，確
    為被告之指紋等情，業如前述，其辯謂未曾至上開丙○○、
    乙○○住處一節，已不足採。且自採得被告指紋之地點、物
    品觀之，分別係在丙○○住處後門遺留之照片、乙○○住處
    2 樓臥室內之木製金飾用盒及裝金飾用紙袋上，均非一般大
    眾可輕易出入之地點及觸摸之物品，被告竟會在上開物品留
    有指紋，已非無疑。再者，被告與丙○○、乙○○均互不認
    識一節，業據被告自承在卷，被告既與被害人均不認識，自
    無受被害人或其等家屬之邀約，而進入被害人住宅內之可能
    。況被告係從事電器瓦斯工作，亦據其供陳在卷，則依其工
    作性質、內容觀之，理應無接觸上開照片、木製金飾用盒、
    裝金飾用紙袋之可能，然竟可在被害人住處之上開物品表面
    採得其指紋，其謂未至被害人住處竊取財物一節，要難採信
    。參以，上開現場採得之指紋，均確係在被害人發現住宅遭
    竊當日，警方至現場勘查後採驗所得，已如前述，是被告應
    係本件竊盜犯行之行為人，堪可認定。
(四)、綜上所述，本件事證明確，被告犯行，堪以認定，應依法論
    罪科刑。
三、按被告行為後，94年1 月7 日修正，同年2 月2 日公佈之刑
    法，已於95年7 月1 日施行。而修正後刑法第2 條第1 項規
    定：「行為後法律有變更者，適用行為時之法律。但行為後
    之法律有利於行為人者，適用最有利於行為人之法律。」係
    規範行為後法律變更所生新舊法律比較適用之準據法，於新
    法施行後，應適用修正後刑法第2 條第1 項之規定，為「從
    舊從輕」之比較。茲就本案應適用之法律比較如後：
(一)、刑法第320 條第1 項之竊盜罪及同法第306 條第1 項之侵入
    住宅罪，其法定刑均有罰金刑，而刑法第33條第5 款有關罰
    金之最低數額部分，因刑法分則編各罪所定罰金之貨幣單位
    原為銀元，修正前刑法第33條第5 款規定：「罰金：（銀元
    ）1 元以上」，銀元與新臺幣間之折算，依現行法規所定貨
    幣折算新臺幣條例第2 條規定，以銀元1 元折算新臺幣3元
    ；修正後刑法第33條第5 款則規定：「罰金：新臺幣1,000
    元以上，以百元計算之」；經比較新舊法之規定，修正後刑
    法第33條第5 款所定罰金之最低數額，較之修正前提高，自
    以修正前刑法第33條第5 款之規定有利於被告。
(二)、刑法第55條關於牽連犯之規定業經刪除，則被告所犯竊盜罪
    、行使偽造私文書罪、詐欺取財罪，即應予分論併罰，比較
    新舊法結果，以適用修正前刑法第55條牽連犯之規定，較有
    利於被告。
(三)、又修正前刑法第68條規定：「拘役或罰金加減者，僅加減其
    最高度。」此次刑法修正，既將罰金最低金額修正為新臺幣
    1,000 元，當不致因加減其最低度，而產生不滿1 元之零數
    ，允宜與有期徒刑相同，許其最高度及最低度同加減之，故
    併入修正後刑法第67條，而規定為：「有期徒刑或罰金加減
    者，其最高度及最低度同加減之。」被告既因刑法第47條第
    1 項累犯規定及修正前刑法第56條連續犯之規定而加重其刑
    ，因修正前刑法第68條規定罰金最低度不予加重，較諸修正
    後刑法第67條規定最低度亦予加重之規定，修正前之規定顯
    較有利於被告。且因刑法修正前，關於罰金刑之最低罰金數
    額僅為銀元1 元，即令提高倍數後，亦遠較於刑法修正後之
    最低罰金數剛（新臺幣1,000 元）為低，故綜合比較之結果
    ，以被告行為時即修正前之刑法第68條規定較有利於被告。
(四)、綜上比較之結果，適用修正後之法律，對被告較為有利，揆
    諸前揭最高法院決議及刑法第2 條第1 項所定之「從舊從輕
    」原則，本件自應適用修正前之刑法相關規定。
四、核被告所為如事實欄一之(一)所載部分，係犯刑法第306 條第
    1 項侵入住宅罪、第320 條第1 項之竊盜罪；如事實欄一之
    (二)所載部分，係犯刑法第321 條第1 項第1 款之夜間侵入住
    宅竊盜罪。被告就事實欄一之(一)之部分，所犯竊盜及侵入住
    宅2 罪之間，有方法結果之牽連關係，依修正前刑法第55條
    之規定，應從較重之竊盜罪處斷。公訴人雖未就事實欄一之
    (一)侵入住宅部分提起公訴，惟此部分與已起訴之事實，既有
    修正前牽連犯之裁判上一罪關係，應為起訴效力所及，本院
    自應併予審究，附此敘明。再者，事實欄一之(一)侵入住宅部
    分未據告訴，此部分業據被害人丙○○於警詢時明確表明提
    起告訴之意思（見警卷第6 頁），公訴人認此部分未據告訴
    ，容有誤會，應予更正。再者，被告所犯上開竊盜罪、夜間
    侵入住宅竊盜罪2 罪，犯罪時間相隔已逾1 年10月，犯罪地
    點及被害人亦均不同，顯見係出於各別之犯意為之，應予分
    論併罰。又被告前於91年間，因竊盜案件，經臺灣高等法院
    高雄分院以91年度上易字第589 號判處有期徒刑1 年確定，
    甫於92年11月15日期滿執行完畢等情，有臺灣高等法院被告
    前案紀錄表1 份在卷可佐，其於有期徒刑執行完畢5 年內，
    再犯本件有期徒刑以上之罪，均為累犯，各應依刑法第47條
    第1 項規定加重其刑。爰審酌被告不思以正當方式獲取財物
    ，徒謀不勞而獲，而以無故侵入住宅方式，徒手竊取他人財
    物，不僅造成被害人財產之損失，亦嚴重侵害被害人居住乏
    安全，惡性非輕，且其犯後猶否認犯行，態度不佳，並考量
    所竊取財物之價值等一切情狀，分別量處如主文所示之刑。
五、末查，被告上開犯罪時間，係在96年4 月24日以前，且其經
    通緝及緝獲之時間，均係在中華民國96年罪犯減刑條例施行
    後，合於該條例第2 條第1 項第3 款所定減刑之條件，亦無
    同條例第3 條第1 項各款、第5 條規定不應減刑之情形，爰
    應依該條例規定減其宣告刑2 分之1 。又其行為後，刑法業
    經於94年1 月7 日修正，同年2 月2 日公布，並自95年7 月
    1 日施行，茲說明如后：
(一)、關於易科罰金折算標準，依修正前罰金罰鍰提高標準條例第
    2 條前段（現已刪除）及現行法規所定貨幣單位折算新臺幣
    條例第2 條之規定，就其原定數額提高為100 倍折算1 日，
    即以銀元300 元折算1 日，經折算新臺幣後，應以新臺幣
    900 元折算為1 日；而依修正後刑法第41條第1 項前段規定
    ：「犯最重本刑為5 年以下有期徒刑以下之刑之罪，而受6
    個月以下有期徒刑或拘役之宣告者，得以新臺幣1 千元、2
    千元或3 千元折算1 日，易科罰金。」，經比較修正前後之
    易科罰金折算標準，以舊法之規定，較有利於被告。
(二)、關於宣告多數有期徒刑定應執行刑之規定，修正前刑法第51
    條第5 款係規定不得逾20年，修正後同條則規定不得逾30年
    ，經比較結果，修正後有關有期徒刑合併定其應執行刑之上
    限提高至30年，自以修正前之規定有利受刑人。
(三)、再按94年2 月2 日修正公布，並自95年7 月1 日施行之刑法
    施行法第3條 之1 第3 項規定：「於94年1 月7 日刑法修正
    施行前犯併合處罰數罪中之一罪，且該數罪均符合第41條第
    1 項得易科罰金之規定者，適用90年1 月4 日修正之刑法第
    41條第2 項規定」。
(四)、綜上所述，被告所犯上開2 罪減刑後，並依中華民國96年罪
    犯減刑條例第9 條及上開規定，諭知以銀元300 元即新臺幣
    900 元折算1 日為折算標準，並定其應執行刑。
據上論斷，應依刑事訴訟法第299條第1項前段，刑法第2條第1項
前段、第306 條第1 項、第320 條第1 項、第321 條第1 項第1
款、第47條第1 項，修正前刑法第55條、第41條第1 項前段、第
2 項、第51條第5 款，刑法施行法第1 條之1 、第3 條之1 第3
項，中華民國96年罪犯減刑條例第2 條第1 項第3 款、第7 條、
第9 條、第10條第1 項，修正前罰金罰鍰提高標準條例第2 條，
判決如主文。
本案經檢察官吳美齡到庭執行職務。
中    華    民    國    97    年    7     月    29    日
                  刑事第五庭  審判長法  官  黃建榮
                                    法  官  蘇揚旭
                                    法  官  李殷君
以上正本證明與原本無異。
如不服本判決應於收受本判決後10日內向本院提出上訴書狀，並
應敘述具體理由，如未敘述上訴理由者，應於上訴期間屆滿後20
日內補提理由書狀於本院（均須按他造當事人之人數附繕本）「
切勿逕送上級法院」。
中    華    民    國    97    年    7     月    29    日
                                    書記官  李文廣
附錄本判決論罪科刑法條全文：
中華民國刑法第306條
無故侵入他人住宅、建築物或附連圍繞之土地或船艦者，處1 年
以下有期徒刑、拘役或3 百元以下罰金。
無故隱匿其內，或受退去之要求而仍留滯者，亦同。
中華民國刑法第320條
意圖為自己或第三人不法之所有，而竊取他人之動產者，為竊盜
罪，處5 年以下有期徒刑、拘役或5 百元以下罰金。
意圖為自己或第三人不法之利益，而竊佔他人之不動產者，依前
項之規定處斷。
前二項之未遂犯罰之。
中華民國刑法第321條
犯竊盜罪而有左列情形之一者，處六月以上、五年以下有期徒刑
：
一、於夜間侵入住宅或有人居住之建築物、船艦或隱匿其內而犯
    之者。
二、毀越門扇、牆垣或其他安全設備而犯之者。
三、攜帶兇器而犯之者。
四、結夥三人以上而犯之者。
五、乘火災、水災或其他災害之際而犯之者。
六、在車站或埠頭而犯之者。
前項之未遂犯罰之。


司法院資訊處製作；財團法人民間司法改革基金會備份。
